最高法院刑事判決　　　　　　　　　　　　　　　九十一年度台上字第六一一七號
　　上訴人　甲○○
右上訴人因偽造文書案件，不服台灣高等法院中華民國九十一年八月十五日第二審更
審判決（九十年度重上更(三)字第一六五號，起訴案號：台灣台北地方法院檢察署八十
三年度偵緝字第二七二號），提起上訴，本院判決如左：
    主  文
原判決撤銷，發回台灣高等法院。
    理  由
本件原判決認定上訴人甲○○原係花旗銀行信用卡部業務員，民國八十一年四月間因
故離職後，為向花旗銀行及中國信託銀行申領信用卡，乃利用同事情誼，自不知情之
花旗銀行業務員徐庭益處，取得客戶之存摺影本，基於共同之概括犯意，於八十一年
四月至七月間，連續以自己名義及偽造「劉峰賓」、「羅瑞郎」名義之信用卡申請書
，由甲○○在如原判決附表一編號一、二之信用卡申請書申請人簽名處偽造「劉峰賓
」之簽名共二枚；另由不詳姓名之成年共犯，於附表編號三、四之信用卡申請書申請
人簽名處偽造「羅端郎」之簽名共二枚。持不詳姓名之成年人所變造之劉峰賓、羅瑞
郎身分證影本及黃彩梅、林惠珠、王秀惠、周瑞麒等人之存摺影本、偽造之明豐企業
股份有限公司（下稱明豐公司）、駿豐藝品股份有限公司（下稱駿豐公司）扣繳憑單
，向花旗銀行、中國信託等公司申請取得 VISA、MASTER 及聯合等信用卡（所行使偽
造、變造之文書種類、詐得之信用卡種類，詳如原判決附表一），足以生損害於劉峰
賓、羅瑞郎、黃彩梅、林惠珠、王秀惠、周瑞麒、明豐公司、駿豐公司、花旗銀行及
中國信託銀行等情。因而將第一審判決撤銷，改判論處上訴人共同連續行使偽造私文
書，足以生損害於他人罪刑，固非無見。
惟查：(一)檢察官起訴書記載上訴人偽造劉峰賓、羅瑞郎名義之信用卡申請書，取得中
國信託銀行及聯合信用卡，並持卡消費詐取新台幣（下同）二三九二九三元及一一八
七七一元，另涉犯刑法第三百三十九條第一項之詐欺罪嫌（見起訴書附表第十二、十
四項）。原判決對此部分犯罪行為（即原判決附表一編號一及三），於理由謂「至被
告申請經核准之信用卡，並無證據證明被告確曾持卡消費，乃預備行詐，因刑法詐欺
罪並無處罰預備犯，此部分亦應不成立詐欺罪」云云。但證人即中國信託銀行信用卡
部助理專員邱建發於台北市調查處證稱：「羅瑞郎積欠十一萬八千七百七十一元，劉
峰賓積欠二十三萬九千二百九十三元。」等語（見八十三年偵字第三七一二號卷第六
頁背面）。而卷內證物袋亦有劉峰賓、羅瑞郎名義以原判決附表一編號一、三之聯合
信用卡消費之簽帳單（見卷外證物袋編號三、編號二內證物）。前揭證人及證物如果
均可採取，上訴人偽造取得之信用卡似有持卡消費情形。又原判決雖以聯合信用卡簽
帳單上「劉峰賓」之簽名，經鑑定結果與上訴人之簽名不符，惟原判決係認定上訴人
與不詳姓名人共同為之，該簽帳單上之「劉峰賓」簽名，是否為該不詳姓名共犯所為
，原判決並未調查審酌，遽以無證據證明上訴人確曾持卡消費，乃預備行詐，因刑法
詐欺罪並無處罰預備犯，而認此部分不成立詐欺罪，難認已盡職權調查能事。(二)原判
決以檢察官起訴如原判決附表二所載之犯罪事實，因查無相關信用卡申請資料，而認
上訴人此部分犯罪不能成立。但依據卷外證物袋之資料，尚有楊文雄、黃政欽之中國
信託銀行之信用卡申請書原本二份（見卷外證物袋編號）。另編號二之卷外證物袋，
亦有該附表二編號一、二、三、五、六號所列楊文雄、黃政欽、張文進、劉峰賓、羅
瑞郎等人名義之美國運通銀行之信用卡申請書，及該附表所列之偽造證件影本。原審
曾以影本資料送內政部警政署刑事警察局鑑定，而得到鑑定結果（見原審更(二)卷第九
十六頁）。原判決未依循前例送鑑定，遽為有利於上訴人之認定，難認已盡職權調查
能事。況該附表二所列之偽造之扣繳憑單、銀行存摺、及劉峰賓、羅瑞郎二人之身分
證影本（如編號五至十一），與原判決認定為偽造而由上訴人行使如原判決附表一所
列之證件，均相符合。此部分何以不成立行使偽造私文書罪，原判決亦未敘明其理由
，自有判決不備理由之違法。上訴意旨執以指摘原判決不當，非無理由，應認仍有發
回更審之原因。
據上論結，應依刑事訴訟法第三百九十七條、第四百零一條，判決如主文。
中      華      民      國    九十一    年      十      月    三十一    日
                              最高法院刑事第六庭
                                  審判長法官  吳  雄  銘
                                        法官  池  啟  明
                                        法官  石  木  欽
                                        法官  郭  毓  洲
                                        法官  吳  三  龍
      右正本證明與原本無異
                                              書  記  官
中      華      民      國    九十一    年     十一     月      四      日
